臺灣基隆地方法院刑事判決　　　　　　 96年度簡上字第103號
上　訴　人
即　被　告　甲○○
上列上訴人即被告因賭博案件，不服本院基隆簡易庭96年度基簡
字第508 號，中華民國96年5 月22日第一審簡易判決（聲請簡易
判決處刑案號：臺灣基隆地方法院檢察署96年度速偵字第166 號
）提起上訴，本院管轄之第二審合議庭判決如下：
    主  文
原判決撤銷。
甲○○意圖營利，聚眾賭博，處有期徒刑月，如易科罰金，以
新臺幣壹仟元折算壹日，減為有期徒刑壹月又拾伍日，如易科罰
金，以新臺幣壹仟元折算壹日。緩刑貳年。扣案之四色牌伍付、
抽頭所得新臺幣伍拾元，均沒收之。
    事  實
一、甲○○意圖營利，基於反覆持續提供賭博場所、聚眾賭博之
    犯意，自民國96年3 月27日下午3 時許起，至同年月31日下
    午3 時30分許為警查獲時止，以其坐落臺北縣萬里鄉野柳村
    東澳20號住所為賭博場所，並提供四色牌5 付為賭具，供吳
    炎泉、林松義、陳彩雲、許鳳蘭及蔡黃月桃等5 人，以每次
    輸贏新臺幣（下同）100 元為底，蓋牌只輸50元，中花再加
    50元之方式，聚集特定多數人賭博財物。並約定抽頭方法為
    1 副牌玩3 次，抽頭50元，歸甲○○所有。嗣於96年3 月31
    日下午3 時30分許，為警經甲○○同意在上址實施搜索，當
    場查獲，並扣得四色牌5 付、抽頭金50元等物，始查悉上情
    。
二、案經臺北縣政府警察局金山分局報告臺灣基隆地方法院檢察
    署檢察官偵查後聲請以簡易判決處刑。
    理  由
一、按被告以外之人於審判外之言詞或書面陳述，除法律有規定
    者外，不得作為證據，刑事訴訟法第159 條第1 項固有明文
    。惟被告以外之人於審判外之陳述，經當事人於審判程序同
    意作為證據，法院審酌該言詞陳述或書面陳述作成時之情況
    ，認為適當者，亦得為證據；當事人、代理人或辯護人於法
    院調查證據時，知有上開刑事訴訟法第159 條第1 項不得為
    證據之情形，而未於言詞辯論終結前聲明異議者，視為有前
    項之同意，刑事訴訟法第159 條之5 亦有明文。查聲請簡易
    判決處刑書所列舉之各項證據，經本院於審判程序提示予上
    訴人即被告甲○○，並告以內容要旨，被告表示無意見，且
    未聲明異議，本院審酌相關言詞陳述作成時之情況，認為適
    當，依前揭法條意旨，均得援為本案證據，應先敘明。
二、訊據被告就上開犯行坦承不諱，核與證人吳炎泉、林松義、
    陳彩雲、許鳳蘭及蔡黃月桃於警詢之證述情節相符，並有扣
    案之四色牌5 付、抽頭金50元為證，足見被告上開自白與事
    實相符，堪可採信。
三、論罪部分
    (一)核被告所為，係犯刑法第268 條前段之意圖營利供給賭
        博場所罪、同條後段之意圖營利聚眾賭博罪。
    (二)按刑事法若干犯罪行為態樣，本質上原具有反覆、延續
        實行之特徵，立法時既予特別歸類，定為犯罪構成要件
        之行為要素，則行為人基於概括之犯意，在密切接近之
        一定時、地持續實行之複次行為，倘依社會通念，於客
        觀上認為符合一個反覆、延續性之行為觀念者，於刑法
        評價上，即應僅成立一罪。學理上所稱「集合犯」之職
        業性、營業性或收集性等具有重複特質之犯罪均屬之，
        例如經營、從事業務、收集、販賣、製造、散布等行為
        概念者是（最高法院95年度臺上字第1079號判決意旨參
        照）。而刑法第268 條之犯罪，以意圖營利為其構成要
        件要素，而營利者營業牟利也，本質上即具有反覆性，
        是行為人基於一個提供賭博場所、聚眾賭博之決意，在
        密切接近之一定時間及空間內反覆實施，於行為概念上
        ，應認係包括一罪。
    (三)被告係基於意圖營利之賭博犯意，為供給賭博場所聚眾
        賭博之行為，觸犯構成要件不相同之罪名，為想像競合
        犯，應依刑法第55條之規定，從情節較重之意圖營利聚
        眾賭博罪處斷。
四、原判決認被告犯罪事證明確，據以論罪科刑，誠屬有據，而
    關於刑之量定及緩刑之宣告，係實體法上賦予法院得為自由
    裁量之事項，倘其未有逾越法律所規定之範圍，或濫用其權
    限，即不得任意指摘為違法（最高法院75年臺上字第7033號
    判例意旨參照），被告以原審未諭知緩刑為由提起上訴，固
    無理由，惟被告犯罪後，中華民國96年罪犯減刑條例已於96
    年7 月16日正式施行，因被告犯罪時間在96年4 月24日之前
    ，且原判決之宣告刑為有期徒刑3 月，符合減刑要件（詳如
    後述），原判決未及審酌此節，即有未洽，被告上訴雖無理
    由，然原判決既有如前述可議之處，自應由本院予以撤銷改
    判。本院審酌被告不圖以正當手段獲取金錢，反妄想以此方
    式不勞而獲，觀念實不足取，其所為造成社會風氣之負面影
    響等一切情狀，量處如主文所示之刑，併諭知易科罰金之折
    算標準。
五、減刑暨緩刑部分
    (一)按犯罪在中華民國96年4 月24日以前者，除本條例另有
        規定外，依下列規定減刑：一死刑減為無期徒刑；二無
        期徒刑減為有期徒刑20年；三有期徒刑、拘役或罰金，
        減其刑期或金額二分之一。依本條例應減刑之罪，未經
        判決確定者，於裁判時，減其宣告刑。依前項規定裁判
        時，應於判決主文同時諭知其宣告刑及減得之刑，96年
        7 月16日施行之中華民國96年罪犯減刑條例第2 條第1
        項、第7 條定有明文。又減刑後之易科罰金或易服勞役
        之折算標準，仍宜照原標準定之，法院辦理96年減刑案
        件應行注意事項第16條亦有明文。本案被告自96年3 月
        27日起，至同年月31日止，犯聚眾賭博罪，經本院宣告
        有期徒刑3 月，合於前揭減刑條件，應減為有期徒刑1
        月又15日，並諭知易科罰金之折算標準。
    (二)又被告前未曾因故意犯罪受有期徒刑以上刑之宣告，有
        本院卷附臺灣高等法院被告前案紀錄表可稽，本院認其
        經此教訓後，當知警惕，應無再犯之虞，因認其所受宣
        告之刑，以暫不執行為適當，併予宣告緩刑2 年，以勵
        來茲，用啟自新。
    (三)宣告緩刑之案件，依本條例減其宣告刑者，緩刑之期間
        不在核減之列，裁判主文，宜先記載宣告刑及減得之刑
        ，再記載其緩刑期間（參考最高法院33年抗字第88號判
        例），法院辦理96年減刑案件應行注意事項第22條前段
        定有明文，故依上開規定諭知如主文所示。
六、沒收部分扣案之四色牌5 付係被告所有供犯罪所用之物，另
    抽頭金50 元 則係被告所有因犯罪所得之物，應分別依刑法
    第38條第1項 第2 款、第3 款之規定宣告沒收之。至扣案賭
    資1,350 元為賭客所有及賭客賭博所得之物，而非被告所有
    供本件犯罪（意圖營利供給博賭場所聚眾賭博）所用或所得
    之物。從而，本院自無併為沒收之諭知。又因被告並非犯刑
    法第266 條之賭博罪，本於主、從刑不可分之原則，亦無從
    援引該條第2 項之規定宣告沒收上開扣案賭資，併此敘明。
據上論斷，應依刑事訴訟法第455 條之1 第1 項、第3 項、第
369 條第1 項前段、第364 條、第299 條第1 項前段，刑法第
268 條前段、後段、第55條、第41條第1 項前段、第74條第1 項
第1 款、第38條第1 項第2 款、第3 款，刑法施行法第1 條之1
，中華民國96年罪犯減刑條例第2 條第1 項第3 款、第7 條，判
決如主文。
本案經檢察官乙○○到庭執行職務。
中　　華　　民　　國　　96　　年　　7 　　月　　20　　日
                  刑事第四庭審判長法  官  楊皓清
                                  法  官  邰婉玲
                                  法  官  王慧惠
以上為正本係照原本作成。
本件判決不得上訴。
中　　華　　民　　國　　96　　年　　7 　　月　　20　　日
                                  書記官  盧鏡合
附錄論罪法條：
刑法第268 條
意圖營利，供給賭博場所或聚眾賭博者，處3 年以下有期徒刑，
得併科3 千元以下罰金。
刑法施行法第1 條之1
中華民國九十四年一月七日刑法修正施行後，刑法分則編所定罰
金之貨幣單位為新臺幣。
九十四年一月七日刑法修正時，刑法分則編未修正之條文定有罰
金者，自九十四年一月七日刑法修正施行後，就其所定數額提高
為三十倍。
但七十二年六月二十六日至九十四年一月七日新增或
修正之條文，就其所定數額提高為三倍。
